臺灣臺北地方法院刑事判決　　　　　　　99年度易字第3063號
公　訴　人　臺灣臺北地方法院檢察署檢察官
被　　　告　陳村皇
上列被告因詐欺案件，經檢察官提起公訴（99年度偵字第21330
號），被告於準備程序中先就被訴事實為有罪之陳述，經本院告
以簡式審判之旨，並聽取當事人之意見後，本院合議庭裁定行簡
式審判程序，判決如下：
    主  文
陳村皇幫助意圖為自己不法之所有，以詐術使人將本人之物交付
，處拘役肆拾伍日，如易科罰金，以新臺幣壹仟元折算壹日。緩
刑貳年。
    事  實
一、陳村皇於民國99年7 月23日前某日，接獲真實姓名、年籍不
    詳之詐騙集團成年男子告稱得提供泊車之司機工作，惟須提
    供金融帳戶金融卡作為薪資轉帳之用，其明知將金融帳戶之
    存摺、金融卡及密碼提供予他人使用，將可能幫助他人遂行
    詐騙行為，仍基於幫助他人詐欺取財之犯意，於民國99年7
    月23日，向彰化商業銀行木柵分行申辦帳號00000000000000
    號帳戶後，旋即於當日下午，在臺北火車站將上開帳戶之金
    融卡及密碼交予上開詐騙集團成員使用。嗣該詐騙集團成員
    即意圖為自己不法之所有，而為下述犯行：
  (一)於99年7 月24日，在PLUS網站偽裝成援交女子。適廖浚鋒於
    同日下午2 時許，在臺北市內湖區上網瀏覽上揭網站，與詐
    欺集團偽裝之援交女子攀談，該詐欺集團成員乃佯以要求廖
    浚鋒至ATM 辨識身分及造成系統當機為由，要求廖浚鋒提領
    現金後存入指定帳戶云云，致廖浚鋒陷於錯誤，於同日係下
    午3 時許，在臺北市中山區○○○路○ 段彰化銀行中山北路
    分行，以無摺存款方式，存款新臺幣（下同）23,000元至陳
    村皇上揭彰化銀行帳戶內。嗣詐欺集團成員食髓知味，復要
    求廖浚鋒匯款時，廖浚鋒始驚覺受騙。
  (二)於99年7 月24日下午4 時40分許，撥打電話予黃涵煙，佯稱
    ：因黃涵煙前於網路購物時，因作業疏失使付款方式出現錯
    誤，為避免銀行重複扣款，要求黃涵煙提供金融機構帳戶查
    證云云，致黃涵煙陷於錯誤，央請不知情之胞姐代為處理，
    因而於同日17時32分57秒，在臺中市○區○○路2 段38號彰
    化銀行總行營業部，以無摺存款方式，存款49,000元至陳村
    皇上揭彰化銀行帳戶內。嗣黃涵煙察覺有異，始知受騙。
二、案經廖浚鋒、黃涵煙訴由臺北市政府警察局文山第一分局報
    請臺灣臺北地方法院檢察署檢察官偵查起訴。
    理  由
一、本件被告陳村皇所涉係死刑、無期徒刑、最輕本刑為3年以
    上有期徒刑或高等法院管轄第一審案件以外之罪，並於本院
    行準備程序時就被訴事實為有罪之陳述，本院合議庭依刑事
    訴訟法第273條之1規定，經評議結果，裁定改由受命法官獨
    任行簡式審判程序，合先敘明。
二、上開犯罪事實，業據被告於本院準備及簡式審判程序中坦承
    不諱，並有證人即被害人廖浚鋒、黃涵煙於警詢、偵訊中之
    證述在卷可憑（見99年度偵字第21330 號卷第6 至7 頁、第
    33至35頁、99年度偵字第23861 號卷第3 至4 頁），此外，
    復有彰化商業銀行99年8 月25日彰柵字第0991871 號函及其
    所附被告所申辦帳號00000000000000號帳戶之交易明細表、
    被害人廖浚鋒存款至被告上開帳戶之彰化銀行自動櫃員機交
    易明細表影本、內政部警政署反詐騙案件紀錄表、臺北市政
    府警察局內湖分局內湖派出所受理詐騙帳戶通報警示簡便格
    式表、受理刑事案件報案三聯單、Plus網站成人交友區網頁
    列印畫面及被害人黃涵煙存款至上開帳戶之彰化銀行自動櫃
    員機交易明細表、臺中市警察局第一分局西區派出所陳報單
    、受理各類案件紀錄表、受理詐騙帳戶通報警示簡便格式表
    、內政部警政署反詐騙案件紀錄表、刑事案件報案三聯單、
    訂購明細書在卷足稽（見99年度偵字第21330 號卷第8 至12
    頁、第13至20頁、99年度偵字第23861 號卷第17至22頁、第
    25頁），堪認被告之自白與事實相符，可資採信。按金融帳
    戶提款卡，事關存戶個人財產，其專屬性、私密性甚高，除
    非本人或與本人具密切之關係者，難認有何理由可自由流通
    使用，況且申請開設金融帳戶並無任何特殊限制，一般人皆
    能以存入最低開戶金額之方式申請開戶，亦可在不同之金融
    機構申請多數存款帳戶使用，並無任何困難，此乃眾所週知
    之事實，則依一般人之社會生活經驗，苟見非親非故之人不
    以自己名義申請開戶，反而向他人蒐集提款卡供己使用，衡
    情當知悉其目的在於不法使用，避免揭露自己身分，是被告
    容任姓名不詳之人向其借用前開帳戶提款卡使用，具有幫助
    他人犯詐欺罪之不確定故意。本件事證明確，被告犯行足堪
    認定。
三、核被告所為，係犯刑法第339條第1項、第30條第1項之幫助
    詐欺取財罪。被告以幫助他人犯罪之不確定故意，而參與實
    施詐欺罪犯罪構成要件以外之行為，為幫助犯，爰依刑法第
    30條第2 項之規定，按正犯之刑減輕之。被告以一幫助詐欺
    取財行為，使該成年之詐騙集團成員得以分別詐騙被害人廖
    浚鋒、黃涵煙，致其等陷於錯誤，因而交付財物，為想像競
    合犯，應依刑法第55條之規定從一重處斷。爰審酌被告所為
    已影響社會正常交易安全，增加被害人尋求救濟之困難，並
    使犯罪之追查趨於複雜，危害社會情節甚鉅等情，本應予以
    嚴懲，且於警詢、偵訊時均否認犯行，態度非佳，惟念其於
    本院審理時終能坦認犯行，尚知悔悟，且前無犯罪紀錄，有
    臺灣高等法院被告前案紀錄表在卷可參，素行尚可，並與告
    訴人廖浚鋒、黃涵煙達成和解，並分別給付其等49,000元、
    23,000元，有本院調解筆錄在卷可參，並衡酌被告為高職畢
    業等智識、經濟狀況，暨其犯罪動機、目的等一切情狀，量
    處如主文所示之刑，並諭知易科罰金之折算標準。
四、另查被告未曾因故意犯罪受有期徒刑以上刑之宣告，有臺灣
    高等法院被告前案紀錄表附卷足憑，又審酌被告係受詐騙集
    團成員以提供工作引誘，一時失慮致為本案犯行，且被告已
    賠償告訴人廖浚鋒、黃涵煙之損失等情，有本院調解筆錄及
    公務電話在卷可參，足認被告深有悔意，經此偵、審及判罪
    科刑之宣告教訓，應知所警惕，信無再犯之虞，所宣告之刑
    以暫不執行為適當，爰依刑法第74條第1 項第1 款規定宣告
    緩刑2 年，以勵自新。
據上論斷，應依刑事訴訟法第273條之1第1項、第299條第1項前
段，刑法30條第1項前段、第2項、第339條第1項、第55條、第41
條第1 項前段、第74條第1 項第1 款，刑法施行法第1 條之1 ，
判決如主文。
本案經檢察官陳仕蘭到庭執行職務。
中    華    民    國    100   年    1     月    21    日
                  刑事第十九庭    法  官  林佑珊
上正本證明與原本無異。
如不服本判決應於收受送達後10日內向本院提出上訴書狀，並應
敘述具體理由；其未敘述上訴理由者，應於上訴期間屆滿後20日
內向本院補提理由書（均須按他造當事人之人數附繕本）「切勿
逕送上級法院」。告訴人或被害人如對於本判決不服者，應具備
理由請求檢察官上訴，其上訴期間之計算係以檢察官收受判決正
本之日期為準。
                                書記官  陳宏璋
中    華    民    國   100    年    1     月    24    日
附錄論罪法條
中華民國刑法第339條
（普通詐欺罪）
意圖為自己或第三人不法之所有，以詐術使人將本人或第三人之
物交付者，處 5 年以下有期徒刑、拘役或科或併科 1 千元以下
罰金。
以前項方法得財產上不法之利益或使第三人得之者，亦同。
前二項之未遂犯罰之。